臺灣高雄地方法院民事判決　　　　　　　95年度訴字第4421號
原　　　告　合作金庫商業股份有限公司
法定代理人　許德南
訴訟代理人　辛○○
　　　　　　丁○○
　　　　　　甲○○
　　　　　　己○○
被　　　告　戊○○
　　　　　　乙○○
當事人間清償借款事件，本院於民國96年5 月30日言詞辯論終結
，判決如下：
  主  文
被告應連帶給付原告新臺幣陸拾捌萬元，及自民國九十五年六月
五日起至清償日止，按年息百分之四點零一七計算之利息，並自
民國九十五年七月六日起至清償日止，逾期在六個月以內部分，
按上開利率百分之十，逾期超過六個月部分，按上開利率百分之
二十計算之違約金。
訴訟費用由被告連帶負擔。
  事  實
一、原告主張：被告於民國86年11月10日與原告簽訂授信約定書
    （下稱系爭約定書）後，於86年11月22日，由被告戊○○邀
    同被告乙○○為連帶保證人，向原告借款新台幣（下同）1,
    800,000 元（下稱系爭借款），該筆借款於94年12月30 日
    辦理轉期，約定清償期限至95年12月5 日止，利息按原告基
    準利率加年利率百分之0.5 計付，並隨原告基準利率機動調
    整，按月每月付息1 次，到期日清償本金。如未按期攤還本
    息時，視為借款全部到期，除仍按上開利率加付遲延利息外
    ，自逾期之日起6 個月以內者，按上開利率百分之10，逾期
    超過6 個月部分，按上開利率百分之20計付違約金。詎戊○
    ○於借款後，自95年6 月5 日起即未按期攤還本息，其最後
    一次應繳款時之基準利率為百分之3.517 ，加計年利率百分
    之0.5 ，合計為百分之4.017 ，尚欠原告如主文第1 項所示
    之本金、利息及違約金，迄未清償。而被告乙○○既係連帶
    保證人，就系爭借款自應負連帶清償責任，爰依消費借貸、
    連帶保證之法律關係，提起本件訴訟等情。並聲明：如主文
    第1 項所示。
三、被告戊○○則以：86年11月22日之借據非伊所簽，其上之印
    章亦非伊所有，伊從來沒有向原告借錢，原告亦未曾徵詢伊
    是否要借款，伊亦從未去還過款項，更沒有在原告處開戶，
    其他借據亦非伊親簽。92年間親自簽立授信約定書，係為擔
    任訴外人全伸鋼鐵企業有限公司（下稱全伸公司）之保證人
    ，銀行行員丙○○未曾告知授信約定書係為擔保在銀行之所
    有借款等語置辯；被告乙○○則以：伊未曾擔任系爭借款之
    連帶保證人等語為辯。均聲明：原告之訴駁回。
四、查原告主張之事實，業據提出借據、授信申請書、分戶交易
    明細表、86年11月10日被告戊○○之授信約定書、基準利率
    歷史資料表、連帶保證書、約定書為證（見本院卷第7 至12
    頁、第57至82頁），而被告則否認有在借據上簽章及借貸、
    擔保系爭借款云云置辯。
五、經查，證人庚○○到庭證稱：被告於86年11月10日一起到銀
    行辦理簽訂授信約定書，預留借款印鑑章，表示日後要來借
    款之約定，嗣於86年11月22日來借款時，伊亦有核對被告之
    印鑑章與簽訂授信約定書之印鑑章為同一式無誤等語（見本
    院卷第91頁），經稽核前開文件中之印文，確係為同一樣式
    ，並有86年11月10日戊○○及乙○○對保簽名並留存印鑑之
    系爭約定書2 紙及86年11月22日之借據（見本院卷第43-44
    頁、167 頁）在卷可稽，而被告乙○○對系爭約定書上立約
    定書人欄內之留存印鑑及對保簽名係其本人所為均不爭執，
    而被告戊○○對於系爭約定書上立約定書人欄內之對保簽名
    係其本人所為固亦不爭執，然對留存印鑑則表示不清楚（見
    本院卷第93頁）云云，惟查，系爭約定書既係被告親自前往
    辦理對保，並簽名在其上，衡情，彼等對其上印鑑之來源豈
    有不知情之理！被告戊○○否認印鑑章之來源，已非無疑！
    又查，系爭借款自86年起陸續以借新還舊方式借款並辦理轉
    期，原告曾多次與被告換約、辦理轉期暨辦理對保，而歷次
    轉期換約借據上存留印鑑亦皆為同一式之印章，有借據及被
    告歷次所簽立授信約定書在卷可稽（見本院卷第167-190 頁
    ），足見被告自借款簽訂授約定書之始，歷次之轉期換約均
    是使用同一印鑑，則其借款及轉期換約，被告均應知情。次
    查，被告戊○○前於84年9 月6 日已提供其所有坐落於高雄
    市○○區○○段627 地號土地及同段1140建號門牌號碼高雄
    市○○區○○路647 號四樓之1 建物等不動產供原告設定抵
    押擔保最高限額950 萬元債權，在抵押權設定之移轉變更契
    約書上「戊○○印文」，均與前開借據及授信約定書為同一
    式，此有土地建築改良物他項權利移轉變更契約書1 份在卷
    稽核相符足參（見本院卷第150-151 頁），堪認同一式印鑑
    章，被告戊○○早於84年間供擔保設定最高限額抵押時即已
    提出使用。末查，證人丙○○即原告營業員到庭證稱：伊曾
    於92年10月1 日到被告戊○○在民族大樂店賣場工作地點，
    為戊○○辦理對保，當日是乙○○帶伊去那邊對保，對保資
    料就是庭呈的授信約定書，上面的簽名都是被告戊○○親自
    簽的。授信約定書上除對保時間、地點是伊填寫之外，其他
    都是被告戊○○本人自己填寫的（見本院卷第87頁）等語，
    有92年10月1 日之授信約定書1 紙（見本院卷第179 頁）在
    卷足佐，而被告對是日之對保行為則均不爭執，再核對92
    年10月1 日之授信約定書上戊○○印文與前揭系爭約定書上
    印文亦屬同一式樣。執此，堪認戊○○前開同一式借款印鑑
    章自84年至92年間止，均曾由其本人親持使用；益徵證人庚
    ○○證稱被告持本人印鑑章前來簽訂授信約定書後，再經其
    核對印鑑章無訛後准予借款乙節，應與事實相符，信而有徵
    ，足證系爭借款之戊○○印鑑章，應係戊○○本人所持有使
    用無訛。至被告戊○○辯稱借款印鑑章非本人所有云云，洵
    難採信。從而，被告既已86年11月10日親自辦理授信約定並
    存留借款印鑑，縱日後於換約轉期之借據上未親自簽名，然
    原告既依授信約定核對存留借款印鑑無誤後，所為之轉期換
    約之程序，縱非被告親自辦理，亦應認已經得到被告之授權
    ，對被告自生效力，而被告戊○○之借款事實及被告乙○○
    對借款之連帶保證責任既然存在，則被告以彼等在轉期借據
    ，有未經其本人親自簽名，而主張非彼等親自借款云云為辯
    ，自不足採。被告戊○○既為本件借款之借用人，而被告乙
    ○○係本件借款之連帶保證人，從而，原告本於消費借貸及
    連帶保證之法律關係，請求被告連帶給付如主文第1 項所示
    之本金、利息及違約金，洵屬正當，應予准許。
六、至被告戊○○雖辯以：鈞院向高雄市楠梓區戶政務所（下稱
    楠梓戶政事務所）函查伊之申登印鑑章內，並沒有原告所主
    張借據上之同一式印鑑章之申登資料，即可證明借據上之印
    鑑並非伊所有，伊並未向原告借款云云，經查，本院雖依職
    權向楠梓戶政務所函查被告戊○○申辦印鑑章相關資料（見
    本院卷第77-84 頁），依該所函覆之申辦資料僅有88年至91
    年間之申辦印鑑申請資料，惟被告戊○○係於79年7 月30日
    即提供不動產設定最高限額抵押擔保，有抵押權設定契約書
    1 紙（見本院卷第149 頁）在卷可查，況一般向銀行借款使
    用之印章並非須使用向戶政機關申辦登記之印鑑章始得借款
    ，準此，尚難以本件戶政事務所函覆資料內，未見系爭借款
    印鑑章即謂被告戊○○未為系爭借款之認定，是被告前開所
    辯，自難憑採。
七、按稱消費借貸者，謂當事人一方移轉金錢或其他代替物之所
    有權於他方，而約定他方以種類、品質、數量相同之物返還
    之契約；借用人應於約定期限內，返還與借用物種類、品質
    、數量相同之物；遲延之債務，以支付金錢為標的者，債權
    人得請求依法定利率計算之遲延利息。但約定利率較高者，
    仍從其約定利率；當事人得約定債務人於債務不履行時，應
    支付違約金，民法第474 條第1 項、第478 條前段、第233
    條第1 項及第250 條第1 項分別定有明文。而保證債務之所
    謂連帶，係指保證人與主債務人負同一債務，對於債權人各
    負全部給付之責任者而言，此觀諸民法第272 條第1 項規定
    連帶債務之文義即明（最高法院45年臺上字第1426號判例可
    資參照）。
八、從而，原告依消費借貸、連帶保證之法律關係請求被告連帶
    給付如主文第一項所示之利息、違約金為有理由，應予准許
    。
九、據上論結，本件原告之訴為有理由，依民事訴訟法第85條第
    2 項，判決如主文。
中　　華　　民　　國　　96　　年　　6 　　月　　13　　日
                  民事第五庭    法　官　   陳銘珠
以上正本證明與原本無異。
如對本判決上訴，須於判決送達後20日內向本院提出上訴狀，同
時表明上訴理由（原判決所違背之法令及其具體內容或依訴訟資
料可認為原判決有違背法令之具體事實）；如已於本判決宣示後
送達前提起上訴者，應於判決送達後10日內補具上訴理由（均須
按他造當事人之人數附繕本）。
中　　華　　民　　國　　96　　年　　6 　　月　　13　　日
                                書記官     曾瓊玉
